臺灣臺南地方法院刑事判決　　　　　　　 96年度訴字第493號
公　訴　人　臺灣臺南地方法院檢察署檢察官
被　　　告　乙○○
　　　　　　　　　　（現因另案於臺灣高雄第二監獄執行中）
指定辯護人　許雅芬律師
上列被告因偽造有價證券案件，經檢察官提起公訴（九十六年度
偵緝字第一一六號），本院判決如下：
    主  文
乙○○意圖供行使之用，而偽造有價證券，處有期徒刑壹年陸月
，減為有期徒刑玖月。偽造如附表所示之本票壹張沒收。
    事  實
一、乙○○於民國（下同）九十四年間，因與丙○○有辦理房屋
    貸款之糾紛，雙方協商後約定乙○○需賠償丙○○新臺幣（
    下同）七十九萬六千元，並由乙○○尋找保證人共同簽發本
    票一紙作為擔保。詎乙○○竟基於偽造有價證券之犯意，在
    未徵得其妹丁○○同意之下，於九十四年十一月二十五日下
    午某時，在臺南市全國第一法律事務所旁之統一超商外，於
    附表所示之本票發票人欄內偽造「丁○○」簽名一枚，並於
    完成簽發如附表所示之本票一紙後，將偽造之本票交付予丙○○行使作為擔保之用。嗣因乙○○未依約賠償，丙○○持
    附表所示之本票向本院臺南簡易庭聲請本票准許強制執行裁
    定，經本院以九十五年度票字第三五七號民事裁定准許，丁○○於收受前開裁定後，向本院提起確認本票債權不存在之
    訴，復經本院以九十五年度南簡字第二六二號判決確認丙○○所持有如附表所示之本票債權對丁○○不存在而查知上情
    。
二、案經丙○○告發由臺灣臺南地方法院檢察署檢察官偵查起訴
    。
    理  由
一、按被告以外之人於審判外之陳述，經當事人於審判程序同意
    作為證據，法院審酌該言詞陳述或書面陳述作成時之情況，
    認為適當者，亦得為證據，刑事訴訟法第一百五十九條之五
    第一項定有明文。查被告及其辯護人於本院九十六年十月十
    八日審理期日明確表明對證人丙○○、丁○○、甲○○於偵
    查中所為證述之證據能力均不爭執，並同意作為證據，而本
    院審酌前開證人於偵查中所為之證述，均經法定具結程序，
    是以，前開證人所為之證述，應無攀誣構陷被告之可能，是
    以，依刑事訴訟法第一百五十九條之五第一項之規定，前開
    證人於偵查中所為之證述有證據能力。
二、訊據被告乙○○對於前開犯罪事實均坦承不諱，核與證人丙○○、丁○○、甲○○於偵查中結證相符，復有附表所示之
    本票及和解書各一紙在卷可稽，而經臺南市警察局第六分局
    將附表所示本票發票人欄所載「丁○○」之簽名，囑託內政
    部警政署刑事警察局鑑定結果，確與證人丁○○本人簽名字
    跡及書寫字跡不相符，此有該局九十五年八月三日刑鑑字第
    ０九五００七零六八七號鑑定書一份在卷可佐，並經本院調
    閱九十五年度票字第三五七號、九十五年度南簡字第二六二
    號民事案卷查核屬實。核被告前開自白應與事實相符，而可
    採信，是以，本件事證已臻明確，被告犯行堪予認定，應依
    法論科。
三、論罪科刑
  (一)按本票可以流通市面，為有價證券，偽造是項證券而行使之
    ，本含有詐欺性質，是行使偽造有價證券以使人交付財物，
    如果所交付者，即該證券本身之價值，則其詐欺取財，為行
    使偽造有價證券行為所吸收，不另成罪（最高法院三十一年
    度上字第四０九號判例、八十五年度臺上字第四五五七號判
    決可資參照）。核被告前開所為，係犯刑法第二百零一條第
    一項之偽造有價證券罪。被告偽造「丁○○」簽名之行為，
    為偽造有價證券之階段行為；又其偽造有價證券後復持之以
    行使，其行使之低度行為，為偽造有價證券之高度行為所吸
    收，均不另論罪。
  (二)次按犯罪之情狀可憫恕者，得酌量減輕其刑，刑法第五十九
    條亦定有明文，此必須犯罪另有「特殊之原因與環境」等等
    ，在客觀上足以引起一般同情，認為即予宣告法定低度刑期
    猶嫌過重者，始有其適用（最高法院四十五年度臺上字第一
    三六一號判例可資參酌）。另刑法第五十九條規定，犯罪之
    情狀可憫恕者，得酌量減輕其傾，同法第五十條規定，科刑
    時應審酌一切情狀，尤應注意左列事項（共十款）為科刑重
    輕之標準，兩條適用上固有區別，惟所謂「犯罪之情狀」與
    「一切情狀」，並非有截然不同之領域，於裁判上審酌其刑
    時，應就犯罪一切情狀（包括第五十七條所列十款事項），
    予以全盤考量，審酌其犯罪有無可憫恕之事由，以為判斷，
    故適用第五十九條酌量減輕其刑時，並不排除第五十七條所
    列十款事由之審酌，惟其程度應達於確可憫恕，始可予以酌
    減（最高法院七十年度第六次刑事庭長會議決議要旨參照）
    。查被告所犯前開偽造有價證券罪，法定最低刑度為三年以
    上有期徒刑，然其係因一時情急，未經深思熟慮，偽造其妹
    「丁○○」之簽名而簽發如附表所示之本票，其本意僅作為
    擔保之用，並無使其所偽造之有價證券廣泛流傳之意，是被
    告本案所為之犯行對金融交易秩序之危害，較其他偽造有價
    證券之經濟犯罪型態，可能嚴重擾亂金融秩序之程度顯不同
    ，另參以被告犯後坦承犯行，所偽造本票之張數僅有一張，
    票面金額亦非龐大，並經證人丁○○當庭表明宥恕之意等情
    ，本院認其所為固係違法，然犯罪情節尚屬輕微，並非情無
    可憫之處，縱宣告法定最低刑度三年以上有期徒刑，猶嫌過
    重，爰依修正施行後刑法第五十九條規定（詳如後述）減輕
    其刑。
  (三)爰審酌被告偽造「丁○○」簽名以簽發如附表所示之本票，
    僅為充作擔保之用，簽發本票張數及面額均非鉅，所生危害
    有限，暨其智識程度、犯罪手段、犯後坦承犯行之態度等一
    切情狀，量處如主文所示之刑。又被告犯本件之犯罪時間係
    在九十六年四月二十四日以前，所犯雖屬中華民國九十六年
    罪犯減刑條例第三條第十五款所列之罪，惟未受逾有期徒刑
    一年六月之刑，故核與同條例第二條第一項第三款之減刑要
    件相符，應予減刑，並依同條例第七條第一項之規定減其宣
    告刑至二分之一。
  (四)末查，附表所示偽造之本票一紙，應依刑法第二百零五條之
    規定宣告沒收，至於該本票上偽造之「丁○○」之簽名一枚
    ，因該偽造之本票已宣告沒收而併予沒收，故不再依刑法第
    二百十九之規定宣單獨為沒收之諭知。
四、新舊法比較之說明
  (一)按行為後法律有變更者，適用行為時之法律。但行為後之法
    律有利於行為人者，適用最有利於行為人之法律。修正後刑
    法第二條第一項定有明文。查本件被告行為後，刑法部分條
    文修正施行，而修正施行後刑法第二條第一項亦修正規定，
    然此乃為與刑法第一條罪刑法定主義相互契合，以貫徹法律
    禁止溯及既往原則，其乃規範行為後法律變更所生新舊法律
    比較適用之準據法，本身尚無比較新舊法之問題，故應一律
    適用修正施行後刑法第二條之規定以決定適用之刑罰法律，
    先予辨明。又參以本次刑法總則編修正之比較新舊法，應就
    罪刑有關之之共犯、未遂犯、想像競合犯、牽連犯、連續犯
    、結合犯，以及累犯加重、自首減輕暨其他法定加減原因（
    如身分加減）與加減例等一切情形，綜其全部罪刑之結果而
    為比較（最高法院九十五年五月二十三日刑事庭第八次會議
    決議可資參照），首先敘明。
  (二)被告行為後，修正施行後刑法第五十七條、第五十九條規定
    之文字固有所變動，然此為法院就刑之裁量及酌減審認標準
    見解之明文化，非屬法律之變更（最高法院九十五年度第八
    次刑事庭會議決議參照），自無刑法第二條第一項規定之適
    用，是以，應適用修正施行後刑法第五十七條、第五十九條
    之規定。
  (三)其次，刑法分則編設有罰金刑規定之貨幣單位係屬銀元，依
    此論科罰金者，均應適用罰金罰鍰提高標準條例第一條、第
    四條之規定，按各該具體條文制定或修正之時間先後，定其
    提高之倍數。惟依被告行為後即九十五年七月一日增訂施行
    之刑法施行法第一條之一之規定，刑法第二百零一條第一項
    之罰金刑，應以新臺幣為單位，數額應提高三十倍。然此與
    修正前之罰金以銀元為單位，適用罰金罰鍰提高標準條例之
    結果應提高十倍者，對被告而言，並無不利（新臺幣與銀元
    之比例為一比三，換算結果，亦為三十倍）。復參以其立法
    理由，係因應刑法增修條文自九十五年七月一日施行後，刑
    法第三十三條第五款規定，罰金貨幣單位已改為新臺幣，是
    以同法各罪所定罰金貨幣單位，自應配合上開規定修正；且
    因不再適用「現行法規所定貨幣單位折算新臺幣條例」，為
    使罰金數額趨於一致，避免衍生新舊法比較適用問題，以緩
    和實務適用法律之衝擊，於不變動罰金數額之前提下，而為
    制定。換言之，刑法施行法第一條之一，係為取代刑法修正
    前適用罰金罰鍰提高標準條例第一條及現行法規所定貨幣單
    位折算新臺幣條例第二條之規定。是本件上開被告所犯刑法
    第二百零一條第一項規定之罰金刑度，無庸引據刑法第二條
    第一項為新舊法比較，應逕援引上開刑法施行法第一條之一
    之規定以為貨幣單位及提高標準之依據，併此敘明。
據上論斷，應依刑事訴訟法第二百九十九條第一項前段，刑法第
二條第一項、第二百零一條第一項、第二百零五條、第五十九條
，刑法施行法第一條之一第一項、第二項前段，判決如主文。
本案經檢察官張益昌到庭執行職務。
中　　華　　民　　國　　96　　年　　10　　月　　31　　日
　　　　　　　　　刑事第十一庭  審判長法  官  陳威龍
                                      法  官  吳坤芳
                                      法　官　黃欣怡
以上正本證明與原本無異。
如不服本判決應於收受本判決後10日內向本院提出上訴書狀，並
應敘述具體理由。如未敘述上訴理由者，應於上訴期間屆滿後20
日內向本院補提理由書狀（均須按他造當事人之人數附繕本）「
切勿逕送上級法院」。
　　　　　　　　　　　　　　　　　    書記官  陳怡吟
中　　華　　民　　國　　96　　年　　10　　月　　31　　日
附表：
┌──┬───────┬───────┬──────┬───────┐
│編號│本票號碼　    │發票日　　　  │票載金額    │發票人　　　　│
│　　│　            │　            │（新臺幣）　│　　　　　　　│
├──┼───────┼───────┼──────┼───────┤
│一　│CH0000000號   │94年11月25日  │796,000元   │乙○○、丁○○│
└──┴───────┴───────┴──────┴───────┘
附錄本案論罪科刑法條：
刑法第二百零一條
意圖供行使之用，而偽造、變造公債票、公司股票或其他有價證
券者，處三年以上十年以下有期徒刑，得併科三千元以下罰金。
